【裁判字號】    90,訴,24
【裁判日期】    900601
【裁判案由】    侵權行為損害賠償
【裁判全文】
臺灣高等法院臺南分院民事判決  九十年度訴字第二四號  ｅ
      原      告  乙  ○○○
      訴訟代理人  甲  ○  ○
      被      告  丙  ○  ○
      訴訟代理人  楊  穎  森
右當事人間因過失傷害案件，原告於刑事庭程序對被告提起附帶民事訴訟，請求侵權
行為損害賠償事件，經本院刑事庭裁定（九十年度交附民字第二四號）移送前來，本
院判決如左︰
被告應給付原告新臺幣陸萬捌仟零伍元，及自民國九十年二月六日起至清償日止，按
年息百分之五計算之利息。
原告其餘之訴駁回。
訴訟費用由被告負擔十分之一，餘由原告負擔。
本判決第一項於原告以新臺幣貳萬元為被告供擔保後，得假執行。
原告其餘假執行之聲請駁回。
甲、原告方面：
一、聲明：(一)被告應給付原告新臺幣（下同）壹佰拾陸萬陸仟佰柒拾元整，及自
    附帶民事訴訟狀繕本送達被告翌日起至清償日止，按年息百分之五之利息。(二)願
    供擔保聲請宣告假執行。
二、陳述：
  (一)被告於民國（下同）八十八年十二月十七日十七時五十五分許，駕駛車牌號碼Ｓ
    Ｚ—三０七九號自用小客車，沿台南縣新營市○○路由東向西方向行駛，途經該
    路七六二號前，應注意車輛行經無號誌之交岔路口時，應減速慢行，且車輛行駛
    時，駕駛人應注意車前狀況，隨時採取必要之安全措施。而依當時天候、路況，
    又無不能注意之情事，竟疏於注意，於通過上開交岔路口時，未減速行駛，適原
    告徒步行經上開處所，欲由北向南穿越道路，被告避煞不及，撞及原告，致原告
    受有左肩部挫傷、左腿骨骨折，至今左肩部始終疼痛，併發俗稱「冰凍肩」，左
    手無法正常上舉或持重物，左腿更不良於行。被告所涉過失傷害罪部分，業經鈞
    院判處有期徒刑兩個月確定。
  (二)按因故意或過失，不法侵害他人之權利者，負損害賠償責任；不法侵害他人之身
    體或健康者，對於被害人因此喪失或減少勞動能力或增加生活上之需要時，應負
    損害賠償責任；民法第一百八十四條第一項、第一百九十五條第一項明文之。又
    依民法第一百九十五條規定，不法侵害他人之身體、健康、名譽、自由、信用、
    隱私、貞操，或不法侵害其他人格法益而情節重大者，被害人雖非財產上之損害
    ，亦得請求賠償相當之金額。本件被告將原告撞傷成殘，原告自得依侵權行為法
    律關係請求被告損害賠償，賠償金額如下：
    (1)原告受傷後，自八十八年十二月十七日起至今，在醫院治療，先後花費醫療費
      用計三萬一千三百九十元，未取得單據部分，其請求權暫予保留。
    (2)減少工作能力報酬部分：原告本係在自宅經營雜貨，但是受傷後住院或休養，
      無法專心看顧店務。雜貨店暫時關閉，未能正常經營，自八十八年十二月十七
      日事件發生之日至八十九年九月十七日止，九個月期間，均未做生意。以最低
      基本工資每月一萬六千五百元，計算原告所受每月相當工資所得之損失，九個
      月共十四萬八千五百元（16500*9=148500）。八十九年九月十七日以後損失部
      分，暫先保留請求權。
    (3)原告不幸受被告開車撞成殘疾，曾經住院治療，並實施手術開刀，迄今病情雖
      有好轉，但以無法痊癒，左肩部目前已呈現僵硬狀態，無法上舉或持重物；左
      腿骨更因被撞骨折，經術後無法痊癒，走路已呈跛腿狀；因身體受傷精神、肉
      體所受痛苦甚大，故請求精神慰藉金一百五十萬元。綜合本項及前二項所受損
      害之金額合計被告應給付損害賠償金額為一百六十七萬九千八百九十元（3119
      0+148500+0000000=0000000）。
  (三)原告於九十年一月十八日領得汽車強制保險理賠金三十一萬三千五百二十元。該
    筆金額，應從前開金額賠償金額中扣除，故被告應再給付原告一百三十六萬六千
    三百七十元（0000000-000000=0000000）。
三、證據：提出診斷書五件、醫療費用單據影本十二份、殘障手冊、土地及建物登記
    謄本、營利事業登記證（以上皆為影本）為證。
乙、被告方面：
一、聲明：(一)原告之訴駁回。(二)如受不利之判決，願供擔保請准宣告免為假執行。
二、陳述：
  (一)原告所請求醫藥費用其實際損失只有三萬一千三百九十元，是否為醫療之必要支
    出，若無問題，被告同意給付。減少勞動力部分，原告主張在自宅開立雜貨店，
    每月可得一萬六千五百元，請求九個月之損失計十四萬八千五百元云云，查原告
    已六十二歲，依勞基法之規定乃強制退休之人，原告在自家開立小店，並未外出
    就業，未從事繁重之工作，受傷之程度又非嚴重，對經營小店不生影響。其請求
    每月一萬六千五百元，未據提出證明以實其說，自非可採。
  (二)精神慰藉金部分：原告在自宅經營小雜貨店，年齡亦達六十二歲，本該退休頤養
    晚年，依其身分地位，受傷部分為左肩旋轉肩帶破裂，竟要求一百五十萬元之慰
    藉金，顯屬過高，非被告所能負擔。
  (三)本件車禍被告亦有過失，應負百分之五十之責任，依過失相抵原則，被告只須賠
    償半數即可，原告已領取保險金三十一萬三千五百二十元，應予扣減。
三、證據：提出同意書影本為證。
丙、本院依職權向台灣台南地方法院檢察署調閱八十九年度營偵字第八二五號刑事卷
    ；及向財政部台灣省南區國稅局台南縣分局函詢兩造財產歸戶清單及申報綜合所
    得稅資料。
      理      由
一、本件原告主張：被告於八十八年十二月十七日下午，駕駛車牌號碼ＳＺ—三０七
    九號自用小客車，沿台南縣新營市○○路由東向西方向行駛，途經該路七六二號
    前，應注意車輛行經無號誌之交岔路口時，應減速慢行，且駕駛人應注意車前狀
    況，隨時採取必要安全措施，而當時又無不能注意之情事，竟疏於注意，於通過
    上開交岔路口時，未減速行駛，適伊徒步穿越道路，被告避煞不及，撞及原告致
    伊受有左肩旋轉肩帶破裂之傷害，因而支出三萬一千三百九十元醫藥費，又因九
    個月無法工作，每月以一萬六千五百元基本工資計算，共損失十四萬八千五百元
    ，又因受傷迄今未痊癒，左肩部呈僵硬狀態，走路呈跛腿狀，精神、肉體痛苦甚
    大，請求精神慰藉金一百五十萬元，扣除汽車強制保險理賠金三十一萬三千五百
    二十元後。被告應再賠償一百三十六萬六千三百七十元，爰求為判決命被告如數
    給付並加付法定遲延利息等語；被告則以原告就本件車禍亦有過失，應負一半責
    任，原告已達退休年齡，其受傷非重，並非須休養九個月，且每月工作損失又未
    提出資料証明，精神慰籍金達一百五十萬元顯有過高，伊無力負擔原告亦與有過
    失等語，資為抗辯。
二、原告主張被告於八十八年十二月十七日十七時五十五分許，駕駛車牌號碼ＳＺ—
    三０七九號自用小客車，沿台南縣新營市○○路由東向西方向行駛，途經該路七
    六二號前，應注意車輛行經無號誌之交岔路口時，應減速慢行，且車輛行駛時，
    駕駛人應注意車前狀況，隨時採取必要之安全措施。而依當時天候、路況，又無
    不能注意之情事，竟疏於注意，於通過上開交岔路口時，未減速行駛，適原告徒
    步行經上開處所，欲由北向南穿越道路，被告避煞不及，撞及原告，致原告受有
    左肩部挫傷、左腿骨骨折，至今左肩部始終疼痛，併發俗稱「冰凍肩」，左手無
    法正常上舉或持重物，左腿更不良於行之事實，為被告所自認，而被告因過失傷
    害罪，亦經本院刑事庭判處被告有期徒刑二月確定，並有道路交通事故調查報告
    表一紙、新興醫院診斷證明書一紙；及現場照片八張附卷可稽，堪信為真實。按
    汽車行駛時，駕駛人應注意車前狀況，並隨時採取必要之安全措施。又汽車行經
    無號誌之交岔路口時，應減速慢行，作隨時停車之準備。道路交通安全規則第九
    十四第三項、第九十三條第一項第四款分別定有明文。被告駕駛汽車，自應注意
    上述交通安全規定，且依肇事地點為筆直道路，視距良好，天候亦佳，並無使被
    告不能注意之情事，其竟疏未注意上開規定，貿然前行，以致肇事，被告有過失
    事甚明確，即台灣省車輛行車事故覆議委員會亦為相同認定，而其過失行為與原
    告所受傷害間復有因果關係；被告有侵權行為之事實，堪以認定。
三、按因故意或過失，不法侵害他人之權利者，負損害賠償責任；不法侵害他人之身
    體或健康者，對於被害人因此喪失或減少勞動能力或增加生活上之需要時，應負
    損害賠償責任；民法第一百八十四條第一項、第一百九十五條第一項定有明文。
    又，依民法第一百九十五條規定，不法侵害他人之身體、健康、名譽、自由、信
    用、隱私、貞操，或不法侵害其他人格法益而情節重大者，被害人雖非財產上之
    損害，亦得請求賠償相當之金額。本件被告既應負侵權行為責任，已如前述，則
    原告本於依侵權行為之法律關係，請求被告賠償損害，於法有據。
四、茲所應審酌者，為原告所得請求被告賠償之各項金額，是否合理：
  (一)醫療費用部分：原告主張其因受傷住院治療九天，其後陸續接受門診多次，並求
    診中醫，前後支出三萬一千一百九十元醫療費，已提出單據多張為証，且為被告
    所不爭，除其中診斷書費一百五十元部分非醫療必要支出，應予扣除外。其請求
    在三萬一千零四十元部分應予准許；逾此請求，不應准許。
  (二)工作損失部分：原告主張其自八十八年十二月十七日受傷至八十九年九月十七日
    止，九個月期間不能專心照顧店務乃停止營業；以最低基本工資每月一萬六千五
    百元計算之損失，共十四萬八千五百元云云。惟查，原告受傷害住院九天即出院
    ，因受傷部位係左腿股骨，加上原告年紀六十餘，接受復健治療須較長時間，依
    其受傷之情形，出院後再休養合計三個月多，依常情及日常生活經驗判斷應屬必
    要，是原告主張休養之必要期間以自受傷後四個月為合理；此部分自受有不能工
    作損失，原告係經營雜貨店，雖其主張每月收入有一萬六千五百元，惟未據其提
    出証明，本院審酌原告年逾六十，且所經營之小店舖係在鄉間，以今日各地超級
    市場林立，便利超商四處可見，生意顯不可能很好，加上成本考量，本院依民事
    訴訟法第二百二十二條第二項規定，審酌一切情形，認原告損失以每個月八千元
    為適當，此部分原告請求以二萬四千元（8000*4=32000）為有理由，應予准許，
    逾此請求，不應准許。
  (三)精神慰藉金部分；查原告受傷多處，肉體、精神確受極大痛若，本院斟酌實際情
    況，認原告年逾六十、子女成年、有自宅居住，被告現年四十九歲、兼以務農、
    自宅居住、尚有雙親扶養等及兩造其他之身分、地位、經濟能力等，認為原告請
    求一百五十萬元，尚嫌過高，應予核減為七十萬元為適當，逾此數額之請求，為
    無理由。
  (四)綜前所述，原告於請求被告賠償應准者，合計為七十六萬五十元（31050+32000+
    700000=763050）。
  (五)又損害之發生或擴大，被害人與有過失者，法院得減輕賠償金額或免除之。民法
    第二百十七條第一項定有明文。查本件車禍肇事責任，經台灣省車輛行車事故覆
    議鑑定結果，認定被告行經無號誌岔路口未減速慢行，未注意車前狀況與原告穿
    越道路未注意左右來車同為肇事原因。此有鑑定函附刑事卷可按，本院衡酌此項
    鑑定係依兩造在警局陳述併參考現場略圖所完成客觀合理，應屬可採，因認被告
    抗辯原告應負百分之五十之責任，尚屬可採。從而減輕被告之賠償二分之一，即
    原告得請求者減為三十八萬一千五百二十五元（763050*0.5＝381525）方為正確
    。
五、末按汽車保險人依強制汽車責任保險法規定給付之保險金，視為加害人或被保險
    人損害賠償金額之一部分，加害人或被保險人受賠償請求時，得扣除之；強制汽
    車責任保險法第三十條定有明文。查本件原告因本件汽車肇事所生傷害，已自中
    國航聯產物保險公司領取三十一萬三千五百二十元保險金，此為原告所不爭，並
    有原告所書立之同意書附卷可按（本院卷五十六頁）；依上說明，此部分應扣除
    之，則原告尚得請求者為六萬八千零五元（000000-000000=68005）。
六、從而，原告本於侵權行為之法律關係，請求被告給付六萬八千零五元，及自九十
    年二月六日起（附帶民事訴訟訴狀送達被告之翌日），至清償日止，按年息百分
    之五計算之利息，為有理由，應予准許，逾此所為請求，為無理由，應予駁回。
七、假執行之宣告：原告陳明願供擔保，聲請宣告假執行，於原告勝訴分，經核尚無
    不合，爰酌定相當擔保金額准許之。至於原告敗訴部分，其假執行聲請，因訴之
    駁回而失所附麗，併予駁回。
八、本件原告之訴，為一部有理由，一部無理由，依民事訴訟法第七十九條但書、第
    四百六十三條、第三百九十條第二項，判決如主文。
中      華      民      國    九十      年      六      月    廿一      日
                                    臺灣高等法院臺南分院民事第四庭
~B1審判長法官  王    惠    一
~B2      法官  張    世    展
~B3      法官  吳    上    康
右為正本係照原本作成。
被告不得上訴。
原告如對本判決上訴，須於判決送達後二十日內向本院提出上訴狀，未表明上訴理由
者，應於上訴後二十日內向本院提出理由書。
中      華      民      國    九十      年      六      月    廿六      日
~B法院書記官  洪    雅    美


司法院資訊處製作；財團法人民間司法改革基金會備份。
